【裁判字號】    99,上訴,1672
【裁判日期】    990531
【裁判案由】    毒品危害防制條例
【裁判全文】
臺灣高等法院刑事判決                99年度上訴字第1672號
上  訴  人
即  被  告  甲○○
上列上訴人因違反毒品危害防制條例案件，不服臺灣基隆地方法
院99年度訴字第48號，中華民國99年3月10日第一審判決（起訴
案號：臺灣基隆地方法院檢察署99年度毒偵字第1號），提起上
訴，本院判決如下：
    主  文
上訴駁回。
    理  由
一、依刑事訴訟法第350條、第361條、第362條、第367條規定，
    不服地方法院之第一審判決而上訴者，須提出上訴書狀，並
    應敘明具體理由，為上訴必備之程式；其所提出之書狀未敘
    述上訴理由，或僅曾以言詞陳述上訴理由者，均應於上述期
    間屆滿後20日內補提理由書於第一審法院。第一審法院經形
    式審查，認逾期未補提上訴理由者，應定期間先命補正；逾
    期未補正者，為上訴不合法律上之程式，應以裁定駁回。倘
    已提出上訴理由，但所提非屬具體理由者，則由第二審法院
    以上訴不合法律上之程式，判決駁回。而所謂具體理由，必
    係依據卷內既有訴訟資料或提出新事證，指摘或表明第一審
    判決有何採證認事、用法或量刑等足以影響判決本旨之不當
    或違法，而構成應予撤銷之具體事由，始克當之（例如：依
    憑證據法則具體指出所採證據何以不具證據能力，或依憑卷
    證資料，明確指出所為證據證明力之判斷如何違背經驗、論
    理法則）；倘僅泛言原判決認定事實錯誤、違背法令、量刑
    失之過重或過輕，而未依上揭意旨指出具體事由，或形式上
    雖已指出具體事由，然該事由縱使屬實，亦不足以認為原判
    決有何不當或違法者（例如：對不具有調查必要性之證據，
    法院未依聲請調查亦未說明理由，或援用證據不當，但除去
    該證據仍應為同一事實之認定），皆難謂係具體理由，俾與
    第二審上訴制度旨在請求第二審法院撤銷、變更第一審不當
    或違法之判決，以實現個案救濟之立法目的相契合，並節制
    濫行上訴（最高法院97年度台上字第892號判決參照）。
二、上訴人即被告甲○○上訴狀理由略以：伊早於案發日（98年
    10月18日下午1時40分）前之98年10月2日即自動前往台北市
    立聯合醫院昆明院區請求治療（美沙冬替代療法），基隆地
    院檢察署檢察官認事用法顯有違誤，縱未裁以緩起訴處分，
    也應審酌刑法第62條得以減輕其刑，但原審卻未能詳核明鑒
    。又被告係身心障礙者，年事漸高、百病叢生、晚景淒涼，
    於痛定思痛下參加戒除毒癮，足證有悔改之心，懇請審酌刑
    法第59條、第62條減輕其刑云云。
三、查本案原審判決以被告甲○○於審理中坦承不諱（見原審卷
    第21頁、第28頁），而被告為警查獲後所採集之尿液檢體，
    經送臺灣尖端先進生技醫藥股份有限公司檢驗，確呈海洛因
    代謝物嗎啡陽性，此有該公司98年10月28日出具之濫用藥物
    檢驗報告附卷可稽（見98年毒偵字第2008號卷第18頁），足
    認被告之自白與事實相符，足以採信。又按毒品危害防制條
    例第21條規定，犯第10條之罪者，於犯罪未發覺前，自動向
    行政院衛生署指定之醫療機構請求治療，醫療機構免將請求
    治療者送法院或檢察機關。依前項規定治療中經查獲之被告
    或少年，應由檢察官為不起訴之處分或由少年法院（地方法
    院少年法庭）為不付審理之裁定。但以一次為限。查此規定
    之立法目的在於鼓勵施用毒品者在犯罪未發覺前，自動藉由
    專責醫療機構之治療達到戒斷毒癮之目的，而以醫療機構之
    治療代替由刑事司法程序實施之觀察、勒戒及強制戒治等處
    遇，故該條第1項規定醫療機構免將請求治療者送法院或檢
    察機關。復施用毒品者既然在犯罪未發覺前，自動向醫療機
    構請求治療戒除毒癮，在治療階段有專業醫療人員使用合法
    藥物取代及減輕其對毒品之依賴，則在接受治療後或在療程
    實施中當無繼續施用毒品之必要。因此毒品危害防制條例第
    21 條第2項關於「依前項規定治療中經查獲之被告，應由檢
    察官為不起訴處分」之規定，顯然係指被告在「請求治療之
    前施用毒品之犯行」，而在治療中被有偵查犯罪權限之公務
    員查獲之情形而言，至為明確。雖被告於原審審理時提出其
    前於98年10月2日前往臺北市立聯合醫院接受美沙冬治療之
    診斷證明書為據，惟被告既係在接受美沙冬治療後之98年10
    月18日再度施用第一級毒品，揆之上揭說明，核無毒品危害
    防制條例第21條第2項規定之適用餘地。復查被告前經強制
    戒治執行完畢釋放後5年內，再犯本件施用毒品罪，被告即
    非屬毒品危害防制條例第20條第3項所定「五年後再犯」之
    情形，從而，檢察官依法起訴，於法要無不合。核被告施用
    第一級毒品海洛因之行為，係犯毒品危害防制條例第10 條
    第1項之施用第一級毒品罪。被告因施用而持有第一級毒品
    海洛因之低度行為，應為施用第一級毒品之高度行為所吸收
    ，不另論罪。又被告前曾受如事實欄一所載有期徒刑之執行
    ，此有本院被告前案紀錄表附卷可考，其於有期徒刑之執行
    完畢後，5年以內故意再犯本件有期徒刑以上之罪，為累犯
    ，應加重其刑。並審酌被告犯罪之動機、吸食頻率、曾有多
    次施用毒品之前科仍不知戒除，惟犯罪後坦承犯行，且所犯
    之施用毒品犯行乃戕害自己身心健康，並未危及他人暨檢察
    官求處有期徒刑9月妥適等一切情狀，量處有期徒刑9月之刑
    。核其認事用法並無違誤，量刑亦稱妥適。
四、被告上訴意旨泛稱略以：伊早於案發日前即自動前往台北市
    立聯合醫院昆明院區請求治療（美沙冬替代療法），認事用
    法顯有違誤，又被告係身心障礙者，年事漸高、百病叢生、
    晚景淒涼，於痛定思痛下參加戒除毒癮，足證有悔改之心，
    懇請審酌刑法第59條、第62條減輕其刑云云。惟查：（一）
    按毒品危害防制條例第21條第2項規定：依前項規定治療中
    經查獲之被告應由檢察官為不起訴處分，但以一次為限。所
    稱「依前項規定治療中經查獲」，係指依該條第1項規定，
    犯同條例第10條之罪者，於犯罪未發覺前，即自動向行政院
    衛生署指定之醫療機構請求治療，而於治療中始經查獲該項
    未發覺之犯罪而言；至於治療中再犯施用毒品之罪經查獲者
    ，則不包括在內（最高法院98年度台上字第2735號判決要旨
    參照）。經查，本件被告固曾於98年10月2日起至臺北市立
    聯合醫院昆明院區治療，有該院99年4月2日北市衛醫字第
    0101090517號診斷證明書在卷可稽（附於本院卷），惟本件
    係被告於治療中98年10月18日再度施用毒品，經警查獲，依
    上開說明，自無毒品危害防制條例第21條第2項之適用；又
    毒品危害防制條例第24條亦僅規定檢察官可為附命完成戒癮
    治療之緩起訴處分，而本案業經檢察官提起公訴，亦與毒品
    危害防制條例第24條規定不符，原審已詳為說明，上訴意旨
    復執陳詞主張原審認事用法違誤云云，自不可採。（二）上
    訴人另稱其係身心障礙，請依刑法第59條予以減輕其刑云云
    。惟按刑法第59條之酌量減輕其刑，必於犯罪之情狀，在客
    觀上足以引起一般同情，認為即予宣告法定低度刑期，猶嫌
    過重者，始有其適用。且量刑之輕重，乃實體法上賦予法院
    得為自由裁量之事項，倘已斟酌刑法第57條各款所列情狀，
    而未逾越法定刑度，或濫用其權限，即不能任意指為違法。
    原審審酌上開事項，且被告所犯施用第一級毒品海洛因犯行
    ，為法定本刑6月以上5年以下有期徒刑之罪，被告前已有違
    反毒品危害防制條例等前科，並構成累犯，原審就上開之罪
    判處有期徒刑9月，尚難謂過重，且被告前於98年8月3日始
    因停止戒治處分出監，復犯本件施用毒品犯行，客觀上已難
    認有足以引起一般同情而可憫恕。（三）至上訴人另稱依刑
    法第62條自首規定予以減刑云云，惟按刑法第62條所謂自首
    ，係以對於未發覺之罪，向該管公務員自承犯罪而受裁判為
    要件（最高法院91年度台上字第3802號裁判要旨參照）。查
    ，本件被告係因為毒品調驗人口，經基隆市第三分局通知驗
    尿未到，於98年10月18日經台北市警察局大同分局查獲，經
    其同意採尿送驗，此有上訴人於98年10月18日警詢筆錄：「
    （問：你因何案為本分局查緝到案？於何時、地？）答：我
    因毒品案調驗人口行方不明，並於98年10月18日上午13 時
    許，在臺北市○○區○○街為警方人員查緝到案」在卷可憑
    （見98年度毒偵字第2008號卷第4頁），是警方已因被告為
    毒品調驗人口而查緝被告，並非被告於犯罪未發覺前向警方
    自首，核與自首規定不符，上訴人所辯均無可採。
五、綜上，上訴人即被告所述，不足以認為原判決有何不當或違
    法者，即與未敘述具體理由無異，其所為上訴，即不符合上
    訴之法定要件，爰不經言詞辯論予以駁回。
六、據上論斷，應依刑事訴訟法第367條前段、第372條，判決如
    主文。
中    華    民    國    99    年    5     月    31    日
                  刑事第六庭審判長法  官  林明俊
                                  法  官  何信慶
                                  法  官  吳淑惠
以上正本證明與原本無異。
如不服本判決，應於收受送達後10日內向本院提出上訴書狀，其
未敘述上訴之理由者並得於提起上訴後10日內向本院補提理由書
（均須按他造當事人之人數附繕本）「切勿逕送上級法院」。
                                  書記官  陳雅加
中    華    民    國    99    年    6     月    2     日


司法院資訊處製作；財團法人民間司法改革基金會備份。
